【裁判字號】    99,智附民,12
【裁判日期】    991013
【裁判案由】    違反商標法
【裁判全文】
臺灣高雄地方法院刑事附帶民事訴訟判決
原      告  乙○○○○○○○有限公司
法定代理人  Aw Wee Ki.
訴訟代理人  陳絲倩律師
被      告  宏力聯合股份有限公司
兼
法定代理人  甲○○
上列被告因違反商標法案件（99年度智易字第11號），經原告提
起附帶民事訴訟，請求損害賠償，本院於民國99年9 月30日言詞
辯論終結，判決如下：
    主  文
被告應連帶給付原告新臺幣伍拾伍萬元，並自民國九十九年六月
十日起至清償日止，按週年利率百分之五計算之利息。
原告其餘之訴駁回。
本判決第一項於原告以新臺幣拾捌萬伍仟元供擔保後，得假執行
。但被告如以新臺幣伍拾伍萬元為原告預供擔保後，得免為假執
行。
原告其餘假執行之聲請駁回。
    理  由
壹、程序部分：
一、本件原告乙○○○○○○○有限公司（下稱原告公司）係外
    國法人，具有涉外因素，原告公司主張被告宏力聯合股份有
    限公司、甲○○（下稱被告2 人）有侵害其商標權而應連帶
    負擔損害賠償責任，為一私法爭訟，自應適用涉外民事法律
    適用法以定涉外事件之管轄及準據法。又本件被告2 人為我
    國法人、自然人，且原告公司所主張之侵權行為地在本院轄
    區，被告2 人涉嫌違反商標法之行為已經臺灣高雄地方法院
    檢察署檢察官起訴在案，原告公司提起附帶民事訴訟，本院
    就此涉外事件有管轄權。又按關於由侵權行為而生之債，依
    侵權行為地法。但中華民國法律不認為侵權行為者，不適用
    之。侵權行為之損害賠償及其他處分之請求，以中華民國法
    律認許者為限，涉外民事法律適用法第9 條定有明文。本件
    原告公司主張被告2 人侵權行為之事實，係發生在我國境內
    ，依上開規定，本件涉外事件之準據法，即應適用中華民國
    法。
二、按訴狀送達後，原告不得將原訴變更或追加他訴。但擴張或
    減縮應受判決事項之聲明者，不在此限。民事訴訟法第255
    條第1 項第3 款定有明文。本件原告公司於起訴時聲明請求
    被告2 人應連帶給付原告美金12萬元及新臺幣（下同）100
    萬元，暨自本起訴狀繕本送達之日起至清償日止，按年利率
    5 ％計付利息。嗣原告公司將被告2 人應連帶給付之美金12
    萬元及100 萬元部分，以起訴當日之匯率計算（1 美金對
    32.072台幣），而變更訴之聲明為3,848,640 元及100 萬元
    （合計共4,848, 640元），核屬變更應受判決事項之聲明，
    並無礙被告2 人之防禦及訴訟之終結，是其所為訴之變更，
    核與上開規定相符，自應准許。
貳、實體部分：
一、原告公司起訴主張略以：原告公司在中華民國早以「Bread
    Talk 」 、「麵包物語」、「面包新語」等圖樣註冊商標，
    然被告2 人明知原告公司擁有上開商標權，竟於被告宏力聯
    合股份有限公司（下簡稱宏力公司）設於高雄市左營區○○
    ○路386 號、高雄市○○○路100 號B1及高雄市○○○路42
    7 號及463 號等門市，使用「BREAD TALK」及「面包物語」
    等類似原告公司登記註冊之商標圖案，足生損害於原告公司
    之商標權，爰均依商標法第61條第1 項、第2 項、第3 項、
    第63條第3 項第64條及民法第184 條等規定，請求被告2 人
    連帶負侵權行為損害賠償責任，並聲明求為判決：被告2
    人應連帶給付原告4,848,640 元，並加計法定遲延利息。
    被告2 人應連帶負擔費用，對本件判決書之當事人、案由及
    主文之內容，於自由時報全國版一版報頭下刊載貳單位（面
    積7 ×4.9 公分）之聲明啟事乙日願供擔保請准宣告假執
    行。
二、被告2 人則以：被告2 人並未刻意使用原告公司商標，主觀
    上並無違反商標法之犯意等語置辯，並均答辯聲明：請求均
    駁回原告之訴及假執行之聲請。
三、按附帶民事訴訟之判決，應以刑事訴訟判決所認定之事實為
    據，刑事訴訟法第500 條前段定有明文。本件原告公司主張
    被告2 人使用「BREAD TALK」及「面包物語」等類似原告公
    司登記註冊之商標而侵害原告公司商標權之事實，業據本院
    99年度智易字第11號刑事判決認定事證明確，而依商標法第
    81條第3 款之侵害商標權罪，判處被告甲○○有期徒刑3 月
    在案，有該判決在卷可稽，是此部分之事實，自堪信為真實
    。從而，本件審究之重點闕為：原告公司是否因被告2 人
    之違反商標法行為受有（財產上）損害？又原告公司因此請
    求3,848,640 元之侵權行為損害賠償金是否有理由？原告
    公司之信譽是否有因被告2 人之違反商標法行為有所減損？
    又原告公司因此請求100 萬元之賠償金是否有理由？原告
    公司請求刊登本案判決書於自由時報之部分是否有理由？
四、關於原告公司是否因被告2 人之違反商標法行為受有（財產
    上）損害，及原告公司因此請求3,848,640 元之賠償金是否
    有理由方面：
  (一)按商標權人對於侵害其商標權者，得請求損害賠償。又商標
    權人請求損害賠償時，得就下列各款擇一計算其損害：一、
    依民法第216 條規定。但不能提供證據方法以證明其損害時
    ，商標權人得就其使用註冊商標通常所可獲得之利益，減除
    受侵害後使用同一商標所得之利益，以其差額為所受損害。
    二、依侵害商標權行為所得之利益；於侵害商標權者不能就
    其成本或必要費用舉證時，以銷售該項商品全部收入為所得
    利益。三、就查獲侵害商標權商品之零售單價5 百倍至1 千
    5 百倍之金額。但所查獲商品超過1 千5 百件時，以其總價
    定賠償金額。前項賠償金額顯不相當者，法院得予酌減之，
    商標法第61條第1 項、第63條第1 項、第2 項有明文。
  (二)本件原告公司固以其受有權利金之損害，而請求如上所示之
    金額，惟商標權人之損害範圍，係以比較商標權人於侵害行
    為發生前通常可獲得之利益，與侵害發生後實際所獲得之利
    益，其間之差額作為其損害範圍。是原告公司僅以加盟權利
    金作為其所受損害之計算基準，舉證尚有不足；惟當事人已
    證明受有損害而不能證明其數額或證明顯有重大困難者，法
    院應審酌一切情況，依所得心證定其數額，有民事訴訟法第
    222 條第2 項之規定可參。被告2 人使用「BREAD TALK」及
    「面包物語」等類似原告公司登記註冊之商標而侵害原告公
    司商標權之事實，已如前述，是原告公司確因被告2 人不法
    侵害其商標權而受有損失無訛，而被告宏力公司於94年度、
    95年度之營業收入淨額分別為18,469,080元、7,212,827 元
    （宏力公司於96年10月30日停業），有財政部高雄市國稅局
    99年8 月27日函附之損益及稅額計算表附卷可參，另依原告
    公司提出之資料，其在中華民國境內僅有2 次於臺北授權開
    設店面，顯見原告公司之主要客層係以居住臺北縣市之消費
    者居多，而被告2 人之營業地係在高雄市，對原告公司營業
    利益造成之影響尚屬有限，是本院審酌上情，並依民事訴訟
    法第222 條第2 項規定，認原告公司因被告2 人不法侵害系
    爭商標權所受自94年7 月15日起至98年4 月17日止約3 年多
    之營業上損害，以55萬元為適當，且無顯不相當之情形，原
    告公司本於商標法等法律關係逾此數額之請求，即屬無據。
五、關於原告公司之信譽是否有因被告2 人之違反商標法行為有
    所減損，且原告公司因此請求100 萬元之賠償金，及請求刊
    登本案判決書於自由時報之部分是否有理由方面：
  (一)按商標權人之業務上信譽，因侵害而致減損時，並得另請求
    賠償相當之金額，商標法第63條第3 項固有明文。惟原告公
    司於此僅空言指稱被告2 人使用其商標，已嚴重損及原告公
    司長期建立之商場信譽，原告公司之業務上信譽自因被告2
    人之商標侵權行為而致減損無疑，自得請求被告2 人連帶賠
    償100 萬元等語，至就原告公司信譽、其登記之商標識別性
    、市場價值究否受所減損等節，俱未舉證以實其說，則原告
    公司關於被告2 人應連帶賠付100 萬元信譽減損賠償金之請
    求，自顯屬無理由。
  (二)又按商標權人得請求由侵害商標權者負擔費用，將侵害商標
    權情事之判決書內容全部或一部登載新聞紙，商標法第64條
    亦規定甚明。本院經核前開規定，乃屬商標權人請求為回復
    「信譽」之處分（智慧財產法院刑事97年度重附民字第1 號
    附帶民事判決參照），而原告公司就其信譽減損一節並未舉
    證證實既如前述，則原告公司關於將判決書登載新聞紙，及
    在性質上同屬回復「信譽」處分之刊登道歉啟示請求，也均
    不能准許。
六、按公司負責人對於公司業務之執行，如有違反法令致他人受
    有損害時，對他人應與公司負連帶賠償之責，公司法第23條
    第2 項定有明文。查本件被告甲○○係被告宏力公司負責人
    ，宏力公司係以飲料店、食品、飲料零售等為營業項目，此
    有宏力公司登記資料查詢表附卷可稽，是被告甲○○未得原
    告同意使用近似於原告公司商標之「BREAD TALK」及「面包
    物語」商標於前揭門市，係執行宏力公司之食品、飲料業務
    ，而違反商標法致原告公司受有損害，原告公司主張被告甲
    ○○應與被告宏力公司前揭賠償負連帶責任，為有理由。是
    本件原告公司請求被告宏力公司與被告甲○○連帶給付55萬
    元，及自起訴狀繕本送達翌日即99年6 月10日起至清償日止
    按週年利率5 ％計算之利息，即屬有據，均應予准許。至逾
    此範圍以外之主張，即屬無據，均應予駁回。
七、原告公司陳明願供擔保，請准宣告假執行，就原告公司勝訴
    部分，經核與規定相符，爰酌定相當之擔保金額予以宣告，
    至原告公司其餘假執行之聲請，因訴之駁回而失所依據，不
    予准許，應併予駁回。另被告2 人雖未陳明願供擔保請准宣
    告免為假執行，惟本院考量上開情節，爰依職權宣告被告2
    人得預供擔保免為假執行。
八、本案事證已臻明確，兩造其餘主張及陳述，經本院審酌後認
    與判決結果無影響，爰不再予逐一論列，附此敘明。
據上論結，本件原告之訴為一部有理由，一部無理由，應依智慧
財產案件審理法第27條第2 項、第29條，刑事訴訟法第502 條第
1 項、第2 項、第491 條第10款、民事訴訟法第390 條第2 項、
第392 條第2 項，判決如主文。
中    華    民    國    99    年    10    月    13    日
                  刑事第十五庭  法  官    王俊彥
以上正本證明與原本無異。
如不服本判決應於收受本判決後10日內向本院提出上訴書狀，並
應敘述具體理由，如未敘述上訴理由者，應於上訴期間屆滿後20
日內補提理由書狀於本院（均須按他造當事人之人數附繕本）「
切勿逕送上級法院」。
中    華    民    國    99    年    10    月    13    日
                                書記官    黃園芳

司法院資訊處製作；財團法人民間司法改革基金會備份。
